最高法院刑事判決　　　　　　　　　　　　　　　九十三年度台上字第三二九二號
　　上　訴　人　甲○○
　　被　　　告　乙○○
右上訴人因自訴被告偽證等罪案件，不服台灣高等法院高雄分院中華民國九十年九月
二十八日第二審判決（九十年度上訴字第一二五五號，自訴案號：台灣高雄地方法院
八十九年度自字第四０六號），提起上訴，本院判決如左：
    主  文
上訴駁回。
    理  由
一、被訴公務員登載不實罪嫌部分：
按刑事訴訟法第三百七十七條規定：上訴於第三審法院，非以判決違背法令為理由，
不得為之。是提起第三審上訴，應以原判決違背法令為理由，係屬法定要件。如果上
訴理由狀並未依據卷內訴訟資料，具體指摘原判決不適用何種法則或如何適用不當，
或所指摘原判決違法情事，顯與法律規定得為第三審上訴理由之違法情形，不相適合
時，均應認其上訴為違背法律上之程式，予以駁回。本件上訴人甲○○上訴意旨略稱
：上訴人已明示與張芸瑄認識，未搶奪財物，被告乙○○卻在警詢筆錄記成「遭一不
詳姓名年籍男子搶奪」，且在警方無任何上訴人有強盜財物之證據下，仍以強盜罪名
製作筆錄，顯係故意登載不實，原判決認無故意，難令人甘服云云。
惟查：(一)、本件原判決以自訴意旨略稱：被告係民國八十六年四月十三日凌晨據報前
往查獲上訴人被訴對張芸瑄妨害自由等案件之警員，明知上訴人已明確表明與張芸瑄
係朋友關係，且未強盜張芸瑄財物，竟於警詢時在筆錄上虛偽記載張芸瑄「遭一不詳
姓名年籍男子搶奪」，並刑求欲逼迫上訴人在不實警詢筆錄中簽名認罪，意圖屈打成
招，惟上訴人堅決拒絕在筆錄上簽名，因認被告涉有刑法第二百十三條之公務員登載
不實罪嫌等情。經審理結果以：被告堅決否認有故意登載不實公文書之犯行，而依與
被告據報同往現場處理之警員張添榮在第一審之證述，足見警方據報前往該案現場時
，係查獲上訴人有對被害人張芸瑄施暴情形，且當時復在上訴人之車上查扣白布繩子
、電擊棒等疑似犯罪之工具，已足令人懷疑上訴人是否涉嫌強盜等財產犯罪，而在被
告為上訴人製作詢問筆錄時，既尚在調查階段，上訴人是否為單純施暴妨害自由，或
另有意圖為自己不法所有而施暴之財產犯罪，仍須經蒐證、詢問等調查程序始得釐清
，故縱如上訴人指其在派出所作筆錄時，警方曾拉著繕打上訴人涉嫌強盜案等字之白
色電腦紙，與擺在桌上之扣案證物，由警員予以拍照屬實，則警方在案情尚未調查明
確前即以紙條標出上訴人係涉犯強盜罪，此行為固非可取，但亦可見警方於該案偵查
伊始，係懷疑上訴人涉有強盜等罪嫌之偵查態度，是被告在該案製作上訴人之詢問筆
錄告以所犯事實時，載有「張芸瑄遭一不詳姓名年籍男子搶奪」等語，乃係依調查當
時之認知而記載，雖欠嚴謹，但難認被告係明知張芸瑄並非遭搶奪，而故意在詢問筆
錄上登載不實，是被告此部分所為，即與刑法之公務員登載不實罪之構成要件未合。
又被告辯稱：上訴人被訴妨害自由等案，係在伊任職之高雄市政府警察局左營分局博
愛四路派出所一樓大辦公室內詢問上訴人，而該處為一開放性之大辦公室，時有警員
進出，外面亦有民眾圍觀，伊並未對上訴人刑求等語，核與警員柯志鵬及張芸瑄證述
之情節相一致，衡情被告應無在眾目睽睽之開放空間中，公然對上訴人刑求逼供之理
。況上訴人復未能舉證證明其確遭被告刑求，空言指訴被告對其刑求，自難採信。故
認被告所為，與公務員登載不實文書罪之構成要件有間。此外，復查無其他積極事證
足認被告有上訴人指訴之本部分犯行，乃維持第一審諭知被告此部分無罪之判決，駁
回上訴人在第二審之該部分上訴。已敘明其憑以認定之理由，從形式上觀察，並無違
背法令之情形存在。上訴意旨，對於原審所為證據憑信力之判斷，有違背何項經驗法
則或論理法則，並未依據卷內證據資料，具體指摘，僅重為單純事實之爭辯，顯與法
律規定得為第三審上訴理由之違法情形，不相適合。其本部分之上訴違背法律上之程
式，應予駁回。
二、被訴偽證罪嫌部分：
查第三審上訴書狀，應敘述上訴之理由，其未敘述者，得於提起上訴後十日內補提理
由書於原審法院，已逾上述期間，而於第三審法院未判決前仍未提出上訴理由書狀者
，第三審法院應以判決駁回之，刑事訴訟法第三百八十二條第一項、第三百九十五條
後段規定甚明。本件上訴人自訴被告涉有偽證罪嫌部分，其於九十年十月二十六日提
起上訴，並未敘述理由，迄今逾期已久，於本院未判決前仍未提出，依上開規定，其
此部分上訴自非合法，應併予駁回。
據上論結，應依刑事訴訟法第三百九十五條，判決如主文。
中　　　華　　　民　　　國　　九十三　　年　　　六　　　月　　二十八　　日
                              最高法院刑事第八庭
                                  審判長法官  陳　炳　煌
                                        法官  陳　世　雄
                                        法官  韓　金　秀
                                        法官  吳　信　銘
                                        法官  徐　文　亮
      右正本證明與原本無異
                                              書  記  官
中　　　華　　　民　　　國　　九十三　　年　　　七　　　月　　　六　　　日
                                                                       ：
